【裁判字號】    98,簡抗,11
【裁判日期】    981022
【裁判案由】    給付管理費等
【裁判全文】
臺灣士林地方法院民事裁定              98年度簡抗字第11號
抗  告  人  太陽住商大廈管理委員會
法定代理人  甲○○
相  對  人  乙○○
                        號2樓.
抗告人與相對人間請求給付管理費等事件，抗告人對於民國98年
9 月14日本院內湖簡易庭所為之裁定提起抗告，本院裁定如下：
    主  文
抗告駁回。
抗告程序費用新臺幣壹仟元由抗告人負擔。
    理  由
一、原裁定略以：依相對人所提之太陽住商大廈管理委員會組織
    章程及規約第18條第2 項約定（下稱「系爭約款」），兩造
    間涉訟時，合意以臺灣臺北地方法院為第一審管轄法院，依
    民事訴訟法第24條第1 項之規定，自應由臺灣臺北地方法院
    管轄，茲相對人向無管轄權之本院起訴，顯係違誤，爰依職
    權將本件移送於該管轄法院等情。
二、抗告意旨略以：伊前因兩造間請求給付管理費等事件，向臺
    灣臺北地方法院聲請核發支付命令，經臺灣臺北地方法院以
    98年度司促字第18651 號裁定駁回。伊乃向本院聲請核發支
    付命令，經本院98年度促字第16431 號准予核發。惟因相對
    人對上開支付命令提出異議而視為聲請調解，由本院內湖簡
    易庭以98年度湖簡調字第363 號給付管理費等事件受理在案
    ，詎原裁定以系爭約款約定兩造間訴訟由臺灣臺北地方法院
    管轄為由，將本件移送臺灣臺北地院，實非適法等語。並聲
    明：原裁定廢棄。
三、按住戶規約為全體住戶之共同行為，亦即全體住戶共同之意
    思表示，是如住戶規約明定合意管轄法院仍屬有效，住戶應
    受拘束（臺灣臺中地方法院民國89年11月份法律座談會決議
    及臺灣高等法院研究意見參照）。是當事人兩造合意定第一
    審管轄法院後，當事人及法院均應受其拘束，且除專屬管轄
    外，得排斥其他審判籍而優先適用（詳參吳明軒著，中國民
    事訴訟法上冊，第91頁，93年9 月修訂六版）。至原告依督
    促程序向法院聲請對被告核發支付命令，係因民事訴訟法第
    510 條規定支付命令之聲請專屬於被告住所地之法院管轄，
    尚不得據以認為兩造有拋棄合意定管轄法院權益之意。經查
    ：
    (一)稽諸系爭約款約定：「有關區分所有權人、管理委員會或
      利害關係人訴訟時，應以管轄本大廈所在地之臺灣臺北地
      方法院為第一審法院」等語（原審卷第21頁），顯見太陽
      住商大廈全體區分所有權人業已合意關於太陽住商大廈管
      理事宜所生之糾紛，以臺灣臺北地方法院為第一審管轄法
      院。是依上揭說明，太陽住商大廈區分所有權人、管理委
      員會及法院均受系爭約款之拘束，除法令另有專屬管轄之
      規定外，其間之訴訟均應以臺灣臺北地方法院為管轄法院
      。抗告人既為太陽住商大廈之管理委員會，即應受該約定
      之拘束，其自應向臺灣臺北地方法院訴請相對人給付管理
      及維修費用甚明。
    (二)抗告人向相對人住所地之本院聲請核發支付命令，經本院
      以98年度促字第16431 號准予核發，係因民事訴訟法第51
      0 條規定支付命令之聲請專屬於相對人住所地之法院管轄
      ，且系爭約款約定合意管轄之效力，不能排除法律關於專
      屬管轄之規定所致，尚不得據以認為抗告人、相對人及本
      院得不受系爭約款效力之拘束或兩造有拋棄合意定管轄法
      院權益之意。是抗告人辯稱本院既已發支付命令予相對人
      ，本件調解亦應由本院管轄云云，尚不足採。
四、按債務人對於支付命令於法定期間合法提出異議者，支付命
    令於異議範圍內失其效力，以債權人支付命令之聲請，視為
    起訴或聲請調解；建築物區分所有人或利用人相互間因建築
    物或其共同部分之管理發生爭執者，於起訴前，應經法院調
    解；聲請調解之管轄法院，準用民事訴訟法第一編第一章第
    一節之規定，此觀諸民事訴訟法第519 條第1 項、第403 條
    第1 項第4 款、第405 條第3 項自明。本件抗告人向本院聲
    請對相對人核發支付命令，請求相對人給付管理修繕費共計
    新臺幣20萬1,185 元，相對人依法對該支付命令提出異議，
    自應以抗告人支付命令之聲請視為聲請調解。從而，系爭約
    款既已約定由臺灣臺北地院為第一審管轄法院，自得排斥其
    他審判籍而優先適用。原裁定將本件聲請裁定移送臺灣臺北
    地方法院，洵屬正當。抗告意旨指摘原裁定不當，求予廢棄
    ，為無理由，應予駁回。
五、據上論結，本件抗告為無理由，依民事訴訟法第95條、第78
    條裁定如主文。
中    華    民    國    98    年    10    月    22    日
                  民事第三庭  審判長法  官  張國勳
                                    法  官  施月燿
                                    法  官  林尚諭
以上正本證明與原本無異。
本件裁定不得再抗告。
中    華    民    國    98    年    10    月    27    日
                                    書記官  游子毅


司法院資訊處製作；財團法人民間司法改革基金會備份。
